臺灣高等法院刑事裁定　　　　　　　　　　　　　　　九十三年度抗字第四二九號
　　抗　告　人
　　即 聲 請人　台灣桃園地方法院檢察署檢察官
　　證　　　人　甲○○
右列抗告人因被告鄭國成過失傷害案件，不服臺灣桃園地方法院中華民國九十三年六
月七日裁定（九十三年度聲字第一一九六號），提起抗告，本院裁定如左：
    主  文
抗告駁回。
    理  由
一、原裁定意旨略以：證人甲○○就被告鄭國成涉嫌過失傷害案件，已於民國九十三
    年一月十二日到庭清楚作證其並未親眼見聞車禍發生，抗告人即聲請人台灣桃園
    地方法院檢察署檢察官認證人甲○○無正當理由拒絕證言，依刑事訴訟法第一百
    九十三條第一項之規定，聲請對證人甲○○科以罰鍰，顯有誤會，應予駁回等語
    。
二、本件抗告意旨略以：證人甲○○於九十三年一月十二日經傳喚到庭，為被告鄭國
    成過失傷害案件作證，卻無正當理由拒絕具結擔保其陳述之真實，依刑事訴訟法
    第一百九十三條第一項規定，應科處罰鍰，原裁定駁回抗告人對證人甲○○科以
    罰鍰之聲請，自難認妥適，爰依法提起抗告，請求撤銷原裁定，更為適當合法之
    裁定云云。
三、按證人係依法院之命，在訴訟上陳述其見聞事實之第三人，此項見聞事實為發見
    真實之重要根據，且有不可替代性，故凡居住中華民國領域內，應服從我國法權
    之人民，無分國籍身分，不問何人於訴訟程序上，均有作證之義務（參照司法院
    大法官會議解釋第二四九號之解釋理由書）。而刑事訴訟法第一百九十三條第一
    項規定，證人無正當理由拒絕具結或證言者，得處以新臺幣三萬元以下之罰鍰。
    其立法意旨係為促使證人到庭為證以保障訴訟程序之順利進行，使證人經交互詰
    問，期能發現真實，而對於經合法傳喚到庭無正當理由拒絕具結或證言之證人科
    處罰鍰，亦係以該制裁方式使該證人感受心理壓力，使其到庭盡其應盡之國民義
    務。苟證人已到庭為證，再對該證人科處罰鍰即欠缺合目的性，顯已無再對該證
    人科處罰鍰之必要。
四、經查：本件證人甲○○經抗告人即臺灣桃園地方法檢察署檢察官傳喚，於九十三
    年一月十二日上午十時十五分到庭就被告鄭國成過失傷害等案件作證，證人甲○
    ○於偵訊中證稱：「（問：九十二年五月十八日在龜山鄉○○路六四號發生車禍
    ，你知情？）不知道。」、「（問：警訊稱你聽到砰一聲，走出來看？）沒有，
    是警察自己寫的。」等語明確，此有偵訊筆錄影本在卷可稽，雖其嗣後稱不願作
    證，然其就檢察官訊問之問題均已一一回答，並據實表示未親眼見聞，無法就該
    案件提供證言，是其並無拒絕證言之情形。且抗告人聲請原審科處罰鍰之理由謂
    證人甲○○無正當理由拒絕證言，抗告理由卻稱證人甲○○拒絕具結，前後主張
    顯有矛盾。再者，依偵訊筆錄所載，檢察官於偵訊過程中，並未要求證人甲○○
    具結，證人甲○○自無從拒絕具結，抗告意旨認證人甲○○無正當理由拒絕具結
    ，亦顯有誤會。綜上，原審依刑事訴訟法第二百二十條規定，駁回抗告人聲請，
    經核並無不合，本件抗告為無理由，應予駁回。
五、據上論斷，應依刑事訴訟法第四百十二條，裁定如主文。
中　　　華　　　民　　　國　　九十三　　年　　　七　　　月　　 三十 　　日
                              臺灣高等法院刑事第二十二庭
                                  審判長法  官  蔡  秀  雄
                                        法  官  周  占  春
                                        法  官  蘇  素  娥
右正本證明與原本無異。
不得再抗告。
                                        書記官  何  閣  梅
中　　　華　　　民　　　國　　九十三　　年　　　七　　　月　　 三十 　　日
